【裁判字號】    92,簡抗,45
【裁判日期】    920717
【裁判案由】    清償債務
【裁判全文】
臺灣臺北地方法院民事裁定                          九十二年度簡抗字第四五號
    抗  告  人  甲○○
右抗告人與捷思特資訊文化事業有限公司間給付票款事件，上訴人對於本院臺北簡易
庭民國九十一年五月二十三日第一審裁定（九十二年度北救字第九號），提起抗告，
本院裁定如左：
    主    文
抗告駁回。
程序費用由抗告人負擔。
    理    由
一、按當事人無資力支出訴訟費用者，法院應依聲請，以裁定准予訴訟救助，但顯無
    勝訴之望者，不在此限，民事訴訟法第一百零七條定有明文。而此項請求救助之
    事由，依同法第一百零九條第二項、第二百八十四條之規定，應提出能及時調查
    之證據以釋明之。又所謂無資力係指窘於生活，且缺乏經濟信用者而言，此亦有
    最高法院四十三年台抗字第一五二號判例可資參照，依該判例意旨，聲請訴訟救
    助者，其於聲請訴訟救助時，即應積極釋明如何缺乏經濟信用而無法支出訴訟費
    用，或此項支出將導致該聲請人或家屬生活發生困難。
二、次按聲請訴訟救助，依民事訴訟法第一百零九條第二項、第二百八十四條之規定
    ，應提出能及時調查之證據，以釋明請求救助之事由，是法院調查聲請人是否無
    資力支出訴訟費用，專就聲請人提出之證據為之，如聲請人並未提出證據，或依
    其提出之證據，未能信其無資力支出訴訟費用之主張為真實，即應將其聲請駁回
    ，並無派員調查之必要，最高法院二十六年滬抗字第三四號判例意旨可稽。
三、本件抗告意旨略以：抗告人每月固定收入陸萬零柒佰壹拾元，由於為相對人捷思
    特資訊文化事業有限公司與合華科技間債務糾紛之和解為支票背書，嗣後捷思特
    文化事業有限公司未履行和解約定，所簽發之支票全部退票，致抗告人因負背書
    之責而每月薪資被合華科技固定扣押三分之一。又抗告人因房屋貸款，每月固定
    攤還銀行約貳萬玖仟元，且抗告人之內人工作無固定收入，長子、次子均就學中
    ，無收入尚須扶養，因此無力繳納訴訟費用。
四、經查：抗告人未提出能即時調查之證據，以釋明其無資力支出訴訟費用，縱如抗
    告人所言每月固定收入陸萬零柒佰壹拾元、每月薪資因負背書之責固定被扣押三
    分之一、每月固定攤還銀行約貳萬玖仟元等情屬實，亦難即遽認抗告人已窘於生
    活，其如支付訴訟費用將導致其本人或家屬生活困難，此外，抗告人復未釋明缺
    乏經濟信用致無法支出訴訟費用等情，經參照前揭判例意旨，抗告人並不符合「
    無資力」之要件，本件抗告無理由，應予駁回。
五、據上論結，本件抗告為無理由，爰依民事訴訟法第四百三十六條之一第三項、第
    四百九十二條第一項、第九十五條、第七十八條，裁定如主文。
中      華      民      國    九十二    年      七      月     十七     日
                                  臺灣臺北地方法院民事第二庭
                                      審判長法官  丁蓓蓓
                                            法官  劉素如
                                            法官  吳燁山
右為正本係照原本作成。
如對本裁定抗告，須於裁定送達後十日內，向本院提出抗告狀（須按對方人數提出影
本）；並繳納抗告費四十五元、雙掛號郵票五份─每份三十四元。經本院許可後，送
請最高法院審理。
中      華      民      國    九十二    年      七      月     十七     日
                                          書記官  柯月英


司法院資訊處製作；財團法人民間司法改革基金會備份。
